【裁判字號】    98,台上,3114
【裁判日期】    980604
【裁判案由】    妨害國幣懲治條例
【裁判全文】
最高法院刑事判決            九十八年度台上字第三一一四號
上  訴  人  甲○○
選任辯護人  宋永祥律師
            蔡其龍律師
上列上訴人因妨害國幣懲治條例案件，不服台灣高等法院台中分
院中華民國九十八年三月二十四日第二審判決（九十七年度上訴
字第二七九三號，起訴案號：台灣台中地方法院檢察署九十七年
度偵字第七四二０號），提起上訴，本院判決如下：
    主  文
上訴駁回。
    理  由
按刑事訴訟法第三百七十七條規定：上訴於第三審法院，非以判
決違背法令為理由，不得為之。是提起第三審上訴，應以原判決
違背法令為理由，係屬法定要件，如果上訴理由書狀未依據卷內
訴訟資料，具體指摘原判決不適用何種法則或如何適用不當，或
所指摘原判決違法情事，顯與法律規定得為第三審上訴理由之違
法情形，不相適合時，均應認其上訴為違背法律上之程式，予以
駁回。本件原判決認定上訴人甲○○有原判決事實欄所記載之犯
行，因而維持第一審論處上訴人共同意圖供行使之用，而偽造幣
券罪刑，併為相關從刑諭知之判決，駁回上訴人在第二審之上訴
。已綜合全部卷證資料，逐一斟酌論斷，詳敘其心證理由。從形
式上觀察，原判決並無違背法令之情形存在。按認事採證、證據
取捨及證據證明力之判斷，俱屬事實審法院之職權，苟無違背證
據法則，自不能指為違法。再刑事訴訟法第一百條之一第一項規
定：「訊問被告，應全程連續錄音；必要時，並應全程連續錄影
。但有急迫情況且經記明筆錄者，不在此限。」目的在以科技方
法保存訊問經過之實際內容，用資擔保訊問程序進行之合法、正
當，並建立筆錄之公信力。同條第二項規定：「筆錄內所載之被
告陳述與錄音或錄影之內容不符者，除有前項但書情形外，其不
符之部分，不得作為證據。」藉以剝奪其不符實情之書面紀錄之
證據適格，維持程序之純正無瑕，然就相符部分，則仍肯認其得
為證據，以免有礙刑事訴訟以發現真實、實現正義之目的。又證
人之供述前後稍有不符或相互間有所歧異，究竟何者為可採，事
實審法院非不可本於經驗法則，斟酌其他情形，作合理之比較，
定其取捨，非謂一有不符或矛盾，即認其全部均為不可採信。查
原判決已先逐一說明林珊羽、江彥霖、盧黃金富分別於民國九十
七年三月十九日、同年四月十日在法務部調查局中部地區機動工
作組（下稱調查局中部機動組）偵訊時所為陳述，均具任意性而
有證據能力；江彥霖所為不利上訴人之陳述，雖調查筆錄部分之
記載與詢問錄音內容未臻相符，然仍具有證據能力（原判決理由
壹、二四五）。繼依憑證人江彥霖於九十七年三月十九日在調查
局中部機動組詢問時所為上訴人曾告知蘇慶梧從事製作偽鈔工作
，伊因無工作乃應允前往幫忙之陳述，及證人盧黃金富於九十七
年四月十日在調查局中部機動組之部分供詞，暨上訴人所使用門
號0000000000號行動電話之監聽譯文、法務部調查局
九十七年五月十四日調科貳字第０九七００一八０五一０號鑑定
書（含報告書、鑑定分析報告書）、原判決附表一編號20.與同判
決附表三之一及附表四所示之扣案新台幣百元偽鈔等證據資料，
認定上訴人確有原判決事實欄所記載之共同偽造新台幣百元幣券
之犯行。對於上訴人辯稱：伊始終不知蘇慶梧與其餘同案被告有
共同偽造幣券之行為，至伊於九十七年三月十六日與江彥霖之間
電話通話內容，其中言及著色深淺部分，乃江彥霖私底下幫忙蘇
慶梧製作藝術品之底座，蘇慶梧向伊表示底座顏色太深，並非談
論偽造幣券之事，參以新台幣百元紙鈔正反面上下均未見有任何
黑色部位，顯見上揭通話內容，並非指偽造幣券；其在原審之辯
護人辯護稱：上訴人與蘇慶梧原本素不相識，嗣因從事房屋仲介
之蕭育婷仲介房屋租售而認識，上訴人雖將台中市○○區○○路
三段四二五號十三樓房屋租予蘇慶梧，然事前完全不知道蘇慶梧
有從事偽造幣券之事，更遑論有何犯意聯絡及行為分擔可言，其
後因盧黃金富為逃避債務南下台中，上訴人遂將台中市○○區○
○路三段四二七號十三樓房屋借予盧黃金富暫住，盧黃金富因而
與蘇慶梧結識，並非上訴人蓄意安排盧黃金富進住幫忙，至於江
彥霖與蘇慶梧雖在上訴人所經營之古董店相識，惟上訴人對於二
人相識後如何互動，完全不知情，不得僅因上訴人將上揭房屋租
予蘇慶梧使用、盧黃金富為蘇慶梧打理家務及江彥霖係因上訴人
之關係而結識蘇慶梧等情，即認定上訴人有共同偽造幣券之犯行
各云云。認均係卸責之詞，不足採信，亦依調查所得證據，逐一
加以指駁及說明。原判決採納江彥霖部分之陳述，認定上訴人引
介江彥霖共同參與偽造新台幣百元幣券，自非違法。且原判決既
非以江彥霖之調查局中部機動組九十七年三月十九日調查筆錄全
部內容為認定上訴人犯行之基礎，復非以江彥霖所為因受上訴人
指示而與蘇慶梧共同偽造新台幣百元幣券之陳述為唯一依據，再
原審之審判長於審理期日向上訴人詢以「尚有何證據請求調查」
後，上訴人答稱「無」（原審卷(二)第二十五頁）。原審認上訴人
共同偽造幣券之犯行，已經證明，未為無必要之調查，亦無證據
調查未盡之違法。原判決所為證據取捨及證明力判斷職權之行使
，核與證據法則，俱屬無違。上訴意旨略以：(一)江彥霖之九十七
年三月十九日調查局中部機動組調查筆錄，其中部分記載與錄音
內容不符，不得作為證據，伊在原審之辯護人已於書狀內臚列內
容不符之處，原審未勘驗該次之偵訊錄音帶，亦未為必要之調查
，復未說明如何具有較為可信之特別情況，逕採江彥霖之調查局
中部機動組調查筆錄內容為判決之基礎，自有判決不適用法則或
適用不當，及應於審判期日調查之證據而未予調查等違法；(二)調
查局中部機動組人員於九十七年三月十九日訊問江彥霖過程中，
一再以「你剛才為什麼一直說甲○○沒有關係或沒作」、「你說
謊話那很快，說謊話我不救你了，到時我們證物上去，完全都不
一樣嘛」等語誘導或恫嚇江彥霖，是江彥霖於九十七年三月十九
日在調查局中部機動組之自白，既係出於不正之方法所取得，原
審認有證據能力，亦有判決不適用法則或適用法則不當之違誤；
(三)江彥霖於九十七年三月十九日調查局中部機動組詢問、檢察官
偵查時，就伊如何介紹彼與蘇慶梧認識、伊與其他共同正犯如何
參與分工等節，所為陳述，並非一致，原審未說明有何證據足以
證明其中部分與事實相符，遽採其中部分而為不利伊之認定，自
有判決不適用法則之違法云云。均係置原判決所為之明白論斷於
不顧，猶執已為原審指駁之陳詞爭辯，及對原審取捨證據與判斷
證據證明力之職權行使，徒以自己之說詞，恣意指其為違法，自
非適法之第三審上訴理由。至其餘上訴意旨所執各詞，原判決或
已在理由中論斷綦詳，並無上訴意旨所指之違法情形；或係以自
己主觀之說詞，就原審採證認事之職權行使或與犯罪構成要件無
涉之枝節，漫為單純之事實上爭辯，亦難認係合法之第三審上訴
理由。衡以上述之說明，應認其上訴違背法律上之程式，予以駁
回。
據上論結，應依刑事訴訟法第三百九十五條前段，判決如主文。
中    華    民    國  九十八  年    六    月    四    日
                      最高法院刑事第十二庭
                          審判長法官  黃  一  鑫
                                法官  張  春  福
                                法官  林  勤  純
                                法官  李  錦  樑
                                法官  陳  國  文
      本件正本證明與原本無異
                                      書  記  官
中    華    民    國  九十八  年    六    月   十一   日
                                                Ａ


司法院資訊處製作；財團法人民間司法改革基金會備份。
